【裁判字號】    96,上訴,5101
【裁判日期】    970123
【裁判案由】    搶奪等
【裁判全文】
臺灣高等法院刑事判決                96年度上訴字第5101號
上  訴  人
即  被  告  辛○○
                      02巷8.
上列上訴人因搶奪等案件，不服臺灣桃園地方法院96年度訴字第
1570號，中華民國96年10月31日第一審判決（起訴案號：臺灣桃
園地方法院檢察署96年度偵字第22657號），提起上訴，本院判
決如下：
    主  文
上訴駁回。
    事  實
一、辛○○前因搶奪案件，經臺灣桃園地方法院以93年度訴字第
    312號判處有期徒刑3年6月確定，於民國95年10月31日假釋
    並付保護管束出監，並於96年6月14日保護管束期滿未經撤
    銷以執行完畢論（構成累犯）。詎猶未知警惕，各基於意圖
    為自己不法所有之犯意，於附表一所示之時間、地點，以其
    所有之自備之鑰匙2支，竊取庚○○、壬○○所有如附表一
    所示之機車得手後供代步使用。又因缺錢花用，分別意圖為
    自己不法所有，於附表二所示之時間、地點，趁附表二所示
    之被害女子行走不備之際，搶奪如附表二所示之財物得手後
    ，將現金花用殆盡，其餘之物均丟棄在桃園縣平鎮市復旦里
    廣興101號旁水圳內，嗣為警於96年9月20日晚間8時50分許
    ，在桃園縣平鎮市○○街255號前，見辛○○形跡可疑而上
    前盤查，在旁發現庚○○遭竊之ITQ-261號重型機車1部及在
    辛○○之安全帽及褲袋內，分別起出丙○○遭搶之LV手提包
    （內含黑色皮夾1個、信用卡7張、提款卡2張、身分證1張、
    駕照1張、新臺幣（下同）2000元）及辛○○所有之鑰匙2支
    始查悉辛○○所犯附表一編號2及附表二編號6之案件及循線
    查悉附表二編號4之案件，又辛○○於偵查刑事犯罪之警員
    尚未發覺附表一編號1及附表二編號1至3、5所示案件之犯罪
    嫌疑人之前，主動向警員自首其犯附表一編號1及附表二編
    號1至3、5所示案件，進而接受裁判。
二、案經被害人丙○○告訴及桃園縣政府警察局平鎮分局報請臺
    灣桃園地方法院檢察署檢察官偵查起訴。
    理  由
一、訊據被告辛○○迭自警詢、偵查、原審及本院審理中對於附
    表一之竊盜犯行及附表二之搶奪犯行均坦承不諱，核與證人
    即被害人庚○○、壬○○、乙○○、戊○○、丙○○、己○○、丁○○、甲○○警詢及證人丙○○、甲○○、丁○○、
    己○○於偵查中證述明確（偵卷第25至26頁、第28至30頁、
    第32至33頁、第35至38頁、第41至44頁、第45至48頁、第
    101至103頁），並有贓物認領保管單3紙（偵卷第27、31、
    34頁）、監視器翻拍照片3張（偵卷第39、40頁）、現場暨
    犯案工具照片22張（偵卷第53至63頁）、桃園縣政府警察局
    平鎮分局扣押筆錄及扣押物品清單（偵卷第49至51頁）附卷
    可稽，復有扣案安全帽1頂、鑰匙2支足佐，足認被告自白與
    客觀事實相符，被告所犯附表一編號1、2竊盜犯行及附表二
    編號1至6搶奪犯行均屬明確，應依法論科。
三、核被告辛○○如附表一所為，均係犯刑法第320條第1項之竊
    盜罪；被告如附表二所為，均係犯刑法第325條第1項之搶奪
    罪。被告所犯之上開2件竊盜犯行、6件搶奪犯行，客觀上彼
    此可分，且侵害不同被害人之財產法益，且所為竊盜與搶奪
    之犯案方法亦有不同，上開數罪應分論併罰。又被告前有如
    事實欄所載之科刑及執行情形，有本院被告前案紀錄表、臺
    灣桃園地方法院檢察署刑案查註紀錄表各1份附卷可稽，其
    於前案有期徒刑執行完畢後，5年內故意再犯本件有期徒刑
    以上刑之罪，為累犯，所犯上開各罪，均應依刑法第47條第
    1項規定加重其刑。查被告為警查獲附表一編號2、附表二編
    號6之犯罪後，於警員詢問是否另涉犯他案時，主動供出其
    另犯附表一編號1所示竊盜犯行、附表二編號1至3、5所示搶
    奪犯行，且於被告供出上開犯罪前，依據被害人壬○○、戊○○、己○○、丁○○、乙○○等人之證述，均無法懷疑被
    告有涉案之可能，而自道路監視錄影雖可見被告係騎乘AZ8-
    426號機車犯附表二編號5之搶奪罪，然被告既係主動供承該
    車由其竊取，於被告主動供承前，亦不得而知騎乘該車犯案
    之犯罪人為被告，故被告就附表一編號1所示竊盜犯行、附
    表二編號1至3、5所示搶奪犯行，係於偵查刑事犯罪之警員
    尚未發覺犯罪嫌疑人之前，主動向警員自首其犯附表一編號
    1及附表二編號1至3、5所示案件，進而接受裁判，均合於刑
    法第62條前段之自首要件，爰各依法減輕其刑，並先加後減
    之；而被告為警查獲時，為警發覺附表一編號2被害人庚○○失竊之機車及附表二編號6丙○○遭搶奪之財物，被告始
    坦承犯罪，而附表二編號4被害人甲○○係於96年9月20日見
    警追捕被告，認被告背影疑似搶奪其財物之人，遂於96 年9
    月20日前往警局製作筆錄，並詢問被告是否搶奪其財物，被
    告乃當面承認等情，業據被害人甲○○於警詢、偵查中證述
    明確，而被告於96年9月21日製作警詢筆錄時始坦承有搶奪
    甲○○之財物，故被告所犯附表一編號2、附表二編號4、6
    之案件，均係在警員懷疑被告為犯罪涉嫌人後坦承犯行，自
    不符合刑法第62條前段自首要件，附此敘明。
四、原審認被告罪證明確，適用刑法第320條第1項、第325條第1
    項、第62條前段、第47條第1項、第51條第5款、第38條第1
    項第2款，刑法施行法第1條之1第1項、第2項前段之規定，
    及審酌被告前有搶奪前科，自承因工作之薪水遭拖欠而經濟
    結倨，即於短時間內為本件竊盜、搶奪犯行，且其以婦女為
    搶奪對象，對被害人所造成嚴重心理上恐懼，並衡其竊盜、
    搶奪所得財物之價值，及被告之智識程度、犯罪情節，於犯
    罪後坦承犯行，並有部分自首情形，尚知悔悟等一切情狀，
    認公訴人求處應執行之刑為有期徒刑6年稍重，而量處附表
    一、二所示之刑，並定應執行刑為有期徒刑5年6月。復說明
    公訴人雖聲請依刑法第90條第1項規定，諭知被告強制工作
    ，惟該條既以被告有犯罪習慣或因遊蕩、懶惰成習而犯罪，
    自必須有具體之事實以資證明，並非一有累犯或被告犯下數
    案件之情形，即可認為有犯罪之習慣；查被告雖前有搶奪犯
    行，經法院判處罪刑確定，固屬不該，然觀之被告該案於95
    年10月31日假釋出監後，於96年7月25日至96年9月20日間始
    再度犯本件附表一、二之罪行，犯行時間非長，且被告自承
    於出監後從事貼磁磚之工作，因薪水延宕未發足，始再犯案
    等情，均未有具體事證認定被告有犯罪習慣，或因遊蕩、懶
    惰成習而犯罪，況原審業將被告之前科、短期內為多次犯行
    納入其量刑之考量，分別諭知附表一、二所示之刑，認被告
    經本件有期徒刑之執行後，應已足以袪除其犯罪之習性，並
    收教化矯治之效，爰不另為強制工作之諭知。又扣案之鑰匙
    2 支，為被告所有，並供犯附表一編號1、2所示竊盜犯行之
    用一節，業據被告供陳明確，故應依刑法第38條第1項第2款
    之規定沒收。至於扣案安全帽1頂，本為被告平日騎乘機車
    所需配戴之物，難認係供本案搶奪犯行使用，與本案犯行無
    直接關係，是不另為沒收之諭知。其認事用法及量刑均無不
    合，被告上訴意旨，指摘原判決量刑過重，請求從輕量刑云
    云，為無理由，其上訴應予駁回。
據上論斷，應依刑事訴訟法第368條，判決如主文。
本案經檢察官賴俊雄到庭執行職務。
中    華    民    國    97    年    1    月     23    日
                  刑事第十六庭  審判長法  官  葉騰瑞
                                      法  官  王炳梁
                                      法  官  莊明彰
以上正本證明與原本無異。
搶奪部分如不服本判決，應於收受送達後十日內向本院提出上訴
書狀，其未敘述上訴之理由者並得於提起上訴後十日內向本院補
提理由書（均須按他造當事人之人數附繕本）。
其餘不得上訴。
                                      書記官  莊淑茹
中    華    民    國    97    年    1     月    23    日
附錄：本案論罪科刑法條全文
中華民國刑法第320條
（普通竊盜罪、竊佔罪）
意圖為自己或第三人不法之所有，而竊取他人之動產者，為竊盜
罪，處 5 年以下有期徒刑、拘役或 5 百元以下罰金。
意圖為自己或第三人不法之利益，而竊佔他人之不動產者，依前
項之規定處斷。
前二項之未遂犯罰之。
中華民國刑法第325條
（普通搶奪罪）
意圖為自己或第三人不法之所有，而搶奪他人之動產者，處 6 月
以上 5 年以下有期徒刑。
因而致人於死者，處無期徒刑或 7 年以上有期徒刑，致重傷者，
處 3 年以上 10 年以下有期徒刑。
第 1 項之未遂犯罰之。
附表一：
┌─┬──────┬─────────┬───┬──────┬───────┬───────┬──┐
│  │  時    間  │    地      點    │被害人│竊得之物    │ 手   法      │所犯法條及刑度│備註│
├─┼──────┼─────────┼───┼──────┼───────┼───────┼──┤
│ 1│於96年9月5日│桃園縣平鎮市文化  │壬○○│AZ8-426號重 │以扣案之鑰匙2 │辛○○竊盜，累│自首│
│  │下午2時許   │街14號前          │      │型機車1部   │把竊取        │犯，處有期徒刑│    │
│  │            │                  │      │            │              │伍月。        │    │
│  │            │                  │      │            │              │              │    │
├─┼──────┼─────────┼───┼──────┼───────┼───────┼──┤
│ 2│於96年9月20 │桃園縣平鎮市○○路│使用人│ITQ-261號重 │同上          │辛○○竊盜，累│    │
│  │日下午2時許 │210號前           │庚○○│型機車1部   │              │犯，處有期徒刑│    │
│  │            │                  │（所有│            │              │陸月。        │    │
│  │            │                  │人曾文│            │              │              │    │
│  │            │                  │鋼    │            │              │              │    │
└─┴──────┴─────────┴───┴──────┴───────┴───────┴──┘
附表二：
┌─┬───────┬──────┬───┬───────┬──────────┬───────┬───┐
│  │   時    間   │  地點      │被害人│搶奪之物      │手         法       │所犯法條及刑度│備註  │
├─┼───────┼──────┼───┼───────┼──────────┼───────┼───┤
│1 │96年7月25日晚 │桃園縣中壢市│戊○○│黑色肩背包1個 │辛○○騎乘銀色重型機│辛○○意圖為自│自首  │
│  │間7時37分許   │興農路104號 │      │（內有戊○○手│車沿桃園縣中壢市興農│己不法之所有，│      │
│  │              │前          │      │機1支、金融卡2│路行駛，自路人戊○○│而搶奪他人之動│      │
│  │              │            │      │張、存摺2 本、│左後方搶奪掛在左肩之│產，累犯，處有│      │
│  │              │            │      │信用卡11張、身│黑色肩背包1個得手後 │期徒刑拾月。  │      │
│  │              │            │      │分證1 張、行照│逃逸。              │              │      │
│  │              │            │      │1 張、駕照1 張│                    │              │      │
│  │              │            │      │；劉昌哲身分證│                    │              │      │
│  │              │            │      │1 張、存摺1 本│                    │              │      │
│  │              │            │      │、金融卡1 張、│                    │              │      │
│  │              │            │      │手機1支）     │                    │              │      │
├─┼───────┼──────┼───┼───────┼──────────┼───────┼───┤
│2 │96年9月2日下午│桃園縣中壢市│己○○│皮包1個（內有 │辛○○騎乘銀色重型機│同上。        │自首  │
│  │4時50分許     │健行路45巷口│      │手機1支、現金 │車，頭戴全罩式安全帽│              │      │
│  │              │            │      │新臺幣4500元、│，途經桃園縣中壢市健│              │      │
│  │              │            │      │金融卡2 張、信│行路45巷口，自路人陳│              │      │
│  │              │            │      │用卡2 張、身分│淑琳右後方搶奪掛在右│              │      │
│  │              │            │      │證、駕照、行照│肩之皮包1個得手後逃 │              │      │
│  │              │            │      │各1 張、印章1 │逸。                │              │      │
│  │              │            │      │枚）          │                    │              │      │
├─┼───────┼──────┼───┼───────┼──────────┼───────┼───┤
│3 │96年9月4日晚間│桃園縣平鎮市│丁○○│手提包1個（內 │辛○○騎乘重型機車，│同上。        │自首  │
│  │7時許         │復旦里廣興93│      │有現金200元、 │頭戴全罩式安全帽，行│              │      │
│  │              │之6號前     │      │提款卡1張、身 │經桃園縣平鎮市復旦里│              │      │
│  │              │            │      │分證、學生證、│廣興93之6號前，自路 │              │      │
│  │              │            │      │機車駕照、健保│人丁○○右後方搶奪掛│              │      │
│  │              │            │      │卡各1張）     │在右肩之手提包1個得 │              │      │
│  │              │            │      │              │手後逃逸。          │              │      │
├─┼───────┼──────┼───┼───────┼──────────┼───────┼───┤
│4 │96年9月11日下 │桃園縣平鎮市│甲○○│LV皮包1個（內 │辛○○騎乘重型機車，│辛○○意圖為自│      │
│  │午4時55分許   │廣德街與育達│      │有現金10000 元│頭戴黑色全罩式安全帽│己不法之所有，│      │
│  │              │路口        │      │、手機1 支）  │，行經桃園縣平鎮市廣│而搶奪他人之動│      │
│  │              │            │      │              │德街與育達路口，自路│產，累犯，處有│      │
│  │              │            │      │              │人甲○○後方搶奪掛在│期徒刑壹年。  │      │
│  │              │            │      │              │左肩之LV皮包1個得手 │              │      │
│  │              │            │      │              │後，沿文化國小方向騎│              │      │
│  │              │            │      │              │車逃逸。            │              │      │
├─┼───────┼──────┼───┼───────┼──────────┼───────┼───┤
│5 │96年9月14日下 │桃園縣中壢市│乙○○│咖啡色背包（內│辛○○騎乘竊得之車號│辛○○意圖為自│自首  │
│  │午1時26分許   │中山路268號 │      │有手機2 支、金│AZ8-426號重型機車， │己不法之所有，│      │
│  │              │前          │      │融卡2 張、存摺│頭戴黑色全罩式安全帽│而搶奪他人之動│      │
│  │              │            │      │3 本、信用卡7 │，行經桃園縣中壢市中│產，累犯，處有│      │
│  │              │            │      │張、身分證、駕│山268號前，自路人范 │期徒刑拾月。  │      │
│  │              │            │      │照、健保卡、行│美香後方搶奪掛在左肩│              │      │
│  │              │            │      │照各1 張、現金│之咖啡色背包1個得手 │              │      │
│  │              │            │      │2800元、印章2 │後，往上開中山路270 │              │      │
│  │              │            │      │個；賀良毅之金│巷右轉逃逸。        │              │      │
│  │              │            │      │融卡、存摺、存│                    │              │      │
│  │              │            │      │摺；賀紹茹及賀│                    │              │      │
│  │              │            │      │紹庭之健保卡各│                    │              │      │
│  │              │            │      │1張）         │                    │              │      │
├─┼───────┼──────┼───┼───────┼──────────┼───────┼───┤
│6 │96年9月20日晚 │桃園縣中壢市│丙○○│LV皮包（內有黑│辛○○騎乘竊得之ITQ-│辛○○意圖為自│      │
│  │間8時40分許   │中山路與民權│      │色皮夾1 個、提│261號重型機車，頭戴 │己不法之所有，│      │
│  │              │路口        │      │款卡2 張、信用│黑色全罩式安全帽，行│而搶奪他人之動│      │
│  │              │            │      │卡7 張、身分證│經桃園縣中壢市○○路│產，累犯，處有│      │
│  │              │            │      │、駕照各1 張、│與民權路口，自丙○○│期徒刑壹年。  │      │
│  │              │            │      │現金2000元）  │左後方搶奪提在左手之│              │      │
│  │              │            │      │              │LV皮包1個得手後，往 │              │      │
│  │              │            │      │              │中山路方向逃逸。    │              │      │
└─┴───────┴──────┴───┴───────┴──────────┴───────┴───┘


司法院資訊處製作；財團法人民間司法改革基金會備份。
